【裁判字號】    89,易,2938
【裁判日期】    900706
【裁判案由】    贓物
【裁判全文】
臺灣桃園地方法院刑事判決                        八十九年度易字第二九三八號
    公  訴  人  臺灣桃園地方法院檢察署檢察官
    被      告  丙○○
                甲○○
                乙○○
右列被告因贓物案件，經檢察官提起公訴（八十九年度偵字第一一八一○號），本院
判決如左：
    主  文
丙○○故買贓物，累犯，處有期徒刑參月，如易科罰金以參佰元折算壹日。
甲○○、乙○○共同收受贓物，均處拘役參拾日，如易科罰金，以參佰元折算壹日。
    事    實
一、丙○○前因竊盜案件，經臺灣台東地方法院判處有期徒刑一年二月確定，於八十
    七年四月三十日假釋付保護管束而於同年十月三日假釋期滿，未經撤銷假釋，其
    未執行之刑以已執行論，而執行完畢，竟仍不知悔改，明知綽號「小黑」，真實
    姓名年籍不詳之成年男子，於民國八十九年四月中旬某日，在桃園縣中壢市三角
    公園，所交付並無行車執照之車牌號碼ＳＥＪ—一九七號機車，係來路不明之贓
    物（該車為楊惠民所有，由其子丁○○使用，於八十九年二月三日，在桃園縣中
    壢市○○路二二一號前失竊，市價約新台幣「下同」一萬元），竟仍基於故買贓
    物之犯意，以三千元之代價予以買受使用，作為代步之用。復於同年四月中旬某
    日，在桃園縣中壢市○○街二三四號內，將上開機車鑰匙交予其弟甲○○及甲○○之朋友乙○○二人共同使用，而甲○○及乙○○二人可預見並無行車執照之該
    車係屬來路不明之贓物，竟仍予以收受共同騎用，嗣於同年五月五日晚上十一時
    許，甲○○騎乘該車搭載乙○○，行經台北縣樹林鎮○○街三五號前，為警查獲
    ，並扣得丙○○交由甲○○、乙○○使用之機車鑰匙一把。
二、案經台北縣警察局樹林分局報告臺灣桃園地方法院檢察官偵查起訴。
    理  由
一、訊據被告丙○○固承認有於右述時地以三千元向「小黑」買受該車，惟否認知悉
    該車為贓物，辯稱：購車當日即交錢並交車，「小黑」稱隔日再交行車執照云云
    ；訊據被告甲○○、乙○○固承認丙○○於前述時、地交車與鑰匙給彼等，惟亦
    否認知悉該車為贓物，辯稱：丙○○稱該車係向朋友所購得，行照過幾天會交給
    彼等云云。經查：
    （一）、上開機車確為楊惠民所有，交由其子楊志林使用，而於八十九年二月三
            日在桃園縣中壢市○○路二二一號前失竊，該車現值一萬元等情，業據
            被害人丁○○於警訊及本院調查時指述明確，並有車輛協尋證明單、車
            輛竊盜、車牌失竊資料個別查詢報表─查詢車輛認可資料及贓物認領保
            管單各一紙附卷足稽，足認上開機車確係他人竊取之贓車。
    （二）、被告丙○○於警訊中及本院審理時自承：「不清楚小黑之真實姓名，只
            知道他在中壢市做鐵工、、、，不知道他的電話或住所，認識但不熟，
    只見過兩次面。」等語（見八十九年偵字第一一八一○號卷第二至三頁
            ）；「小黑說第二天交給我行照，再一起去監理站過戶，但都沒給我。
            」、「見到第二次面就向他買車。」、「知否騎車要有行照？知道。」
            （見本院九十年一月三日、六月二十二日訊問、審理筆錄），是被告陳
            建璋既知購買機車需交付行照並至監理站辦理過戶手續，在不知「小黑
            」之真實姓名、聯絡方式及住處之情況下，見面第二次即向「小黑」購
            買機車，且未取得行照仍予買受，實與常情有違。再被告丙○○於警訊
            中及本院調查時復供稱：「該部機車市價約一萬一千元左右，（該車市
            價約一萬元而你以三千元購買，部會覺得可疑嗎？）我是貪小便宜才會
            向他購買」、「（為何車子這麼便宜？）我是覺得太便宜了。」等語，
            被告丙○○明知其以顯與市價不相當之低價購得該車，仍不惜買受，且
            購入價格約為市價之三分之一，其主觀上對於該車應係來源不明之贓車
            有所認識，足可認定，其辯稱不知該車係贓車云云，應係事後卸責之詞
            ，不足採信。
   （三）、 被告甲○○及乙○○於本院調查及審理時均自承：「丙○○說該車係跟
            朋友買的，買三千元。」、「（會否覺得該車太便宜？）會。」等語，
            是被告甲○○及乙○○均知悉丙○○購買該車之價額顯低於市價，其等
            對於該車之來源，即應有合理之懷疑。再其等復供稱：該車是丙○○於
            四月中旬交給其二人騎，從四月中旬就開始一直騎，知悉騎車要有行照
            ，有跟丙○○要過一、二次等語，而共同被告丙○○於警訊中亦供述：
            「（有無告知甲○○、乙○○該車是失竊車輛？）我只告訴他們這部車
            是我買的，沒有行照。」等語，是被告甲○○及乙○○既對該車來源已
            有合理懷疑，且明知騎乘機車應有行照，而丙○○交付該車之時並未交
            付行照，事後亦遲未交付行照，仍不惜以加以收受使用，並自八十九年
            四月中旬使用至同年五月五日為警查獲時止，長達半個月，其等對於該
            車係屬贓物一節，應有所預見，被告甲○○、乙○○所辯，實不足採。
            本件事證明確，被告三人犯行均堪以認定。
二、核被告丙○○所為，係犯刑法第三百四十九條第二項之故買贓物罪。次按行為人
  對於構成犯罪之事實，預見其發生而其發生並不違背其本意者，以故意論，刑法
    第十三條第二項定有明文。被告甲○○、乙○○可預見上開機車為贓物仍不違其
    本意加以收受使用，核其所為係犯刑法第三百四十九條第一項之收受贓物罪。被
    告甲○○與乙○○二人有犯意聯絡及行為分擔，應屬共同正犯。再被告丙○○有
    如事實欄所載之犯罪科刑執行情形，有台灣桃園地方法院檢察署刑案資料查註記
    錄表及台灣高等法院被告全國前案紀錄表各一份附卷可考，其於五年內再犯本件
    有期徒刑以上之罪，為累犯，應依法加重其刑。爰審酌被告三人犯罪之動機、目
    的、手段，所故買或收受之贓車市價值一萬元，被害人於警訊中已表示願原諒被
    告，而被告甲○○及乙○○分別係自其兄、其友之兄處收受該車，於行為時甫年
    滿十八歲，年輕識淺及犯罪後坦承部分犯行等一切情狀，分別量處如主文所示之
    刑。再按刑法第四十一條業已修正為：「犯最重本刑為五年以下有期徒刑之罪，
    而受六個月以下有期徒刑或拘役之宣告，因身體、教育、職業、家庭之關係或其
    他正當事由，執行顯有困難者，得以一元以上三元以下折算一日，易科罰金，但
    確因不執行所宣告之刑，難收矯治之效，或難以維持法秩序者，不在此限。」，
    並於九十年一月十日經總統公布，同年月十二日起施行，是被告犯後法律已有變
    更，惟適用新舊法比較結果，新法較有利於被告丙○○，且並非較不利於被告甲○○及乙○○，依刑法第二條第一項前段之規定，應適用新法處罰，併予說明。
    爰依修正後刑法第四十一條第一項前段規定，併諭知易科罰金之折算標準。
據上論斷，應依刑事訴訟法第二百九十九條第一項前段、刑法第二條第一項前段、第
二十八條、第三百四十九條第一項、第二項、第四十七條、修正後刑法第四十一條第
一項前段，罰金罰鍰提高標準條例第一條前段、第二條，判決如主文。
本案經檢察官鄭重文到庭執行職務。
中        華        民        國      九十    年    七    月      六    日
                                臺灣桃園地方法院刑事第四庭
                                    審判長法  官  鄭景文
                                          法  官  林晏鵬
                                          法  官  游士珺
如不服本判決，應於判決送達後十日內向本院提出上訴狀( 應附繕本 )，上訴於
臺灣高等法院。
右正本證明與原本無異。
如不服本判決，應於判決送達後十日內向本院提出上訴狀( 應附繕本 )，上訴於
臺灣高等法院。
                                          書記官  王曉雁
中        華        民        國      九十    年    八    月      二    日
附論罪科刑之法條：
刑法第三百四十九條
收受贓物者，處三年以下有期徒刑、拘役或五百元以下罰金。
搬運、寄藏、故買贓物或為牙保者，處五年以下有期徒刑、拘役或科或併科一千元以
下罰金。
因贓物變得之財物，以贓物論。


司法院資訊處製作；財團法人民間司法改革基金會備份。
